【裁判字號】    97,抗,123
【裁判日期】    970612
【裁判案由】    拍賣抵押物
【裁判全文】
臺灣板橋地方法院民事裁定               97年度抗字第123號
抗  告  人  甲○○
相  對  人  乙○○原名戴美雲.
上列當事人間因拍賣抵押物事件，抗告人對於中華民國97年4 月
8 日本院97年度拍字第631 號所為裁定，提起抗告，本院管轄非
訟事件程序第二審之合議庭裁定如下：
    主  文
抗告駁回。
抗告程序費用新臺幣壹仟元由抗告人負擔。
    理  由
一、按扺押權人於債權已屆清償期而未清償者，得聲請法院拍賣
    抵押物，就其賣得價金而受清償，民法第873 條第1 項定有
    定有明文。抵押權人依此項規定聲請拍賣抵押物係屬非訟事
    件，法院所為准駁之裁定，無確定實體法上法律關係存否之
    性質，於債權及抵押權之存否無既判力，如對於此項法律關
    係有爭執時，亦應由有爭執之人另行提起訴訟以求解決，不
    得僅依抗告程序聲明其爭執（最高法院70年臺抗字第197 號
    裁定意旨參照）。次按最高限額抵押權，於抵押權成立時，
    未必先有債權存在，不得因抵押權之登記而逕行准許拍賣抵
    押物，法院須就抵押權人提出之證據為形式上之審查而為准
    駁，倘形式上審查抵押權人提出之證據，雖能證明抵押權存
    在，然無法確定是否有抵押債權發生時，法院即應為駁回拍
    賣抵押物之裁定（最高法院85年度臺抗字第367 號裁定意旨
    反面解釋參照）。
二、本件抗告意旨略以：消費借貸本非為要式契約，而抗告人確
    曾交付借款與相對人之情，有承辦上開借款事宜之代書馬新
      及其他在場之人可證，是原審未予查明，對於抗告人之權
    益保障難謂周全；次以原審為裁定前，相對人已委請他人與
    抗告人商談還款事宜，惟原審並未依非訟事件法第74條規定
    使債務人陳述意見，逕而駁回抗告人之聲請，自有違法不當
    之處等情，據此而提起本件抗告。
三、按最高限額抵押權成立時，可不必先有債權存在，縱經抵押
    權登記，因未登記已有被擔保之債權存在，如未屆清償期，
    或抵押權人提出之資料於形式上審查無從明瞭債權是否存在
    時，法院自無從准許拍賣抵押物。經查，原審已諭知抗告人
    於函到後5 日提出本件抵押權設定之債權證明文件，並於民
    國97年3 月11日送達抗告人，此有送達證書附卷可稽（見原
    審卷第8 頁），抗告人於97年3 月13日具狀陳述並無借據等
    語，故原審於形式審查無從明瞭是否存有債權，是原裁定據
    以駁回抗告人之聲請，核無不合。至抗告人雖以未訊問相關
    證人及債務人為由提起抗告，揆諸首揭說明，抗告人上開抗
    辯均係實體上法律關係之爭執，應由其另行提起民事訴訟以
    求解決，自非得於本件抗告程序中為主張，本院亦無從為審
    究；從而，抗告人提起本件抗告，難認有理由，應予駁回。
四、據上論結，本件抗告為無理由，依非訟事件法第46條、第21
    條第2 項，民事訴訟法第495 條之1 第1 項、第449 條第1
    項、第78條，裁定如主文。
中    華    民    國    97    年    6    月    12     日
                  民事第二庭    審判長法官  蕭胤瑮
                                      法官  陳靜茹
                                      法官  鍾啟煌
上開正本係照原本作成
本裁定不得再抗告
中    華    民    國    97    年    6    月    12     日
                                    書記官  張國仁


司法院資訊處製作；財團法人民間司法改革基金會備份。
